臺灣高等法院刑事判決　　　　　　　　 96年度上訴字第981號
上　訴　人　臺灣桃園地方法院檢察署檢察官
上　訴　人
即　被　告　甲○○
上列上訴人等因被告妨害自由等案件，不服臺灣桃園地方法院95
年度訴字第2091號，中華民國96年1月12日第一審判決（起訴案
號：臺灣桃園地方法院檢察署95年度偵字第19690號），提起上
訴，本院判決如下：
    主  文
上訴駁回。
    事  實
一、甲○○與乙○○原係男女朋友關係，於民國九十五年七月八
    日十七時許，在桃園縣中壢市○○街「中悅舞場」內，甲○
    ○要乙○○隨其赴臺北，乙○○未表同意，甲○○即基於恐
    嚇之犯意，以「等一下一定要跟我走，不跟我走，等一下妳
    就會有事情發生」等加害生命、身體之事恫嚇乙○○，使其
    心生畏佈。嗣乙○○順從甲○○之意，二人共同離開上開舞
    場，並搭乘由甲○○駕駛車牌號碼ＬＳ─一三五○號之自用
    小客車前往臺北，二人上車後即不斷發生口角，途經新屋交
    流道時，甲○○復要求改換乙○○駕駛該車，乙○○為避免
    觸怒甲○○遂同意由其駕駛。嗣乙○○於行經中山高速公路
    北上車道近泰山收費站時，甲○○突然起意基於傷害之犯意
    ，以手掌毆打乙○○臉部一下，乙○○不甘挨打，旋即將小
    客車停置於該路段之路肩，並與甲○○理論，此際，甲○○
    又接續前傷害犯意徒手毆打乙○○頭部及臉部。嗣當晚二人
    自臺北回程，改由甲○○駕駛同一小客車搭載乙○○返回中
    壢，而該車在下中壢交流道後，二人又再度發生爭吵，甲○
    ○復將該車開至桃園縣中壢市○○○路高鐵聯絡道旁之重劃
    區，且承前恐嚇及傷害之接續犯意，在車內以「再也不准與
    其他人跳舞，否則就要把妳殺掉、埋掉」等加害生命之事恫
    嚇乙○○，同時再度徒手毆打乙○○之身體，致乙○○受有
    臉部、右眼角、右臂、左腕等處瘀血之傷害（傷害部分經乙
    ○○於原審撤回告訴，經原審判決公訴不受理確定在案）。
二、案經乙○○訴由桃園縣政府警察局中壢分局報請臺灣桃園地
    方法院檢察署檢察官偵查起訴。
    理  由
壹、證據能力部分：
一、按被告以外之人於審判外之陳述，雖不符刑事訴訟法第一百
    五十九條之一至第一百五十九條之四之規定，然經當事人於
    審判程序同意作為證據，法院審酌該言詞陳述作成時之情況
    ，認為適當者，亦得為證據，刑事訴訟法第一百五十九條之
    五第一項定有明文；當事人、代理人或辯護人於法院調查證
    據時，知有刑事訴訟法第一百五十九條第一項不得為證據之
    情形，而未於言詞辯論終結前聲明異議者，視為有前項之同
    意，同法條第二項定有明文。經查，證人即告訴人乙○○於
    警詢中為陳述，固為審判外之陳述而屬傳聞證據，惟上訴人
    即被告甲○○就前開審判外之陳述，於本院準備及審理程序
    時並不爭執其證據能力，且迄於言詞辯論終結前復未聲明異
    議（本院卷一八、二六頁背面、二七頁），而本院審酌其陳
    述作成時之情況，並無違法取證及證明力明顯過低之瑕疵，
    亦認以之作為證據為適當，故依諸上開規定，乙○○於審判
    外之陳述，自有證據能力。
二、復按被告以外之人於偵查中向檢察官所為之陳述，除顯有不
    可信之情況者外，得為證據，刑事訴訟法第一百五十九條之
    一第二項定有明文。經查證人乙○○於檢察官偵訊時經過具
    結所為之證言（偵卷一九至二二頁），合於法定要件，且核
    其陳述時之外在環境及情況，並無顯不可信之情況，本院亦
    認為適當；況被告於本院準備及審理程序中亦不爭執其證據
    能力（本院卷一八、二六頁背面、二七頁），故乙○○於審
    判外之偵訊證詞，依上開規定，自有證據能力。
貳、有罪部分（恐嚇危害安全罪部分）：
一、訊據被告甲○○固坦承有於上揭時、地與乙○○一同駕車往
    返臺北之事實。惟矢口否認有何恐嚇之犯行。並辯稱：二人
    在事發前一日即已約好要於翌日一同前往臺北，其在事發當
    日並未以上述言語恐嚇乙○○云云。
二、經查，證人乙○○於原審中證稱：「被告在中悅舞廳內對伊
    講，等一下一定要跟他走，不然會有事情。在中悅舞廳時，
    是聽到他講的話以後，伊就想順著他的意思，伊知道他的個
    性，如果不順著他，他就會有暴力的傾向，他以前常打伊。
    小客車本來是他開的，後來他叫伊開車，伊開車時被告就一
    直罵伊，伊回嘴，他一巴掌就過來了，伊後來到林口快到泰
    山收費站靠路邊停下來，伊說由他來開車，他不滿伊停車在
    路肩很危險，人就撲上來打伊一拳，狂打伊，伊一直叫他不
    要打了。到中壢時，他有告訴伊，不准再跟別人跳舞、否則
    要把伊殺掉。他將車開到中豐北路高鐵附近之重劃區前，又
    與伊發生衝突。從中壢交流道下來後，他有說他想把伊打一
    打、殺掉，可惜他沒帶圓鍬。九十五年七月八日傍晚五點後
    被告對伊說出上述言語時，伊覺得他在言語威脅伊，伊就是
    害怕他會打伊，而他當天確實有打伊，他說要把伊殺了、埋
    了，伊內心真的害怕他脾氣如果來了是不是真的會把伊殺了
    、埋了，心裡有擔憂」等語（原審卷二四至三一頁）。核與
    其於警詢、偵查中所述如何遭被告恐嚇及傷害之情節相符（
    偵卷一二、二○頁）。證人乙○○因而受有上揭傷勢等情，
    亦有行政院衛生署桃園醫院新屋分院出具之傷害診斷證明書
    一紙在卷可佐（偵卷一五頁），再稽之被告不否認二人在小
    客車上有發生爭吵及扭打之事實（原審卷一三頁，本院卷一
    八頁），復供承上揭乙○○之驗傷單上所載之傷勢係其所造
    成等情（原審卷三三頁），足徵證人乙○○上開證詞尚非無
    稽。又證人乙○○於原審審理中復供稱：「伊對於被告對伊
    所做的行為感到難過，希望他能夠改過，伊願意原諒他。當
    時只是告他傷害罪，讓他有點警惕，伊不知道事情會變成這
    麼複雜，並未告妨害自由，僅係在派出所把經過講給警察聽
    而已」等語（原審卷二四頁），復徵諸乙○○於九十五年十
    一月十五日已向原審具狀聲請撤回本案之告訴等情（原審卷
    一○頁），顯見證人乙○○告訴之目的，主觀上應係希冀被
    告能獲致教訓，惟並不欲讓被告遭致刑罰制裁，況參之證人
    乙○○與被告均陳稱在本案發生之後，二人仍會一同出遊等
    語（原審卷二九頁），均足徵乙○○之證述應無刻意捏造虛
    構事實而誣指被告之可能，自堪採信，被告所辯無出言恐嚇
    云云，顯係臨訟卸責諉過之詞，不足採信。至被告所辯：二
    人在事發前一日即已約好要於翌日一同前往臺北乙節，雖為
    證人乙○○所不否認，然此與論斷被告是否於上揭時地對證
    人乙○○施以恐嚇犯行無必然之關係，況證人復指稱在中悅
    舞場時已表明不願與被告同往（原審卷二七頁），益徵被告
    此部分所辯無足援為其有利之認定至明。綜上所述，本件事
    證明確，被告恐嚇犯行堪以認定，應依法論科。
三、核被告所為，客觀上係以加害生命、身體之情詞恐嚇被害人
    ，使其心生畏怖而致生危害於安全，主觀上對其恐嚇犯行明
    知並有意使其發生，係犯刑法第三百零五條之恐嚇危害安全
    之罪。被告於同日多次恐嚇被害人，均係基於同一恐嚇危害
    安全罪之犯意下之接續行為，仍屬一罪。
四、原審以被告恐嚇危害安全罪部分事證明確，適用刑事訴訟法
    第二百九十九條第一項前段，刑法第三百零五條、第四十一
    條第一項前段、刑法施行法第一條之一第一項、第二項但書
    等規定，並審酌被告僅因不滿告訴人於前揭舞廳與他人跳舞
    ，竟為恐嚇危害安全之犯行，致告訴人心生恐懼，行為實屬
    不該，犯後猶飾詞狡辯，未能坦認犯行，顯見無悔悟之心等
    一切情狀，依法量處有期徒刑四月，並諭知以新臺幣一千元
    折算一日之易科罰金折算標準等情，其認事用法尚無違誤，
    量刑亦屬妥適。被告仍執前詞否認犯罪，對此部分提起上訴
    ，為無理由，應予駁回。
、無罪部分（被訴妨害自由罪部分）：
一、公訴意旨另略以：被告甲○○於九十五年七月八日十七時許
    ，在桃園縣中壢市○○街「中悅舞場」內，以「等一下一定
    要跟我走，不跟我走，等一下妳就會有事情發生」等加害生
    命、身體之事恫嚇乙○○，使其心生畏佈，致生危害於安全
    。甲○○並以此脅迫之方式，強押乙○○至車牌號碼ＬＳ─
    一三五○號之自用小客車並命乙○○駕車前往臺北。因認被
    告甲○○尚涉犯刑法第三百零二條剝奪他人行動自由罪嫌。
二、按犯罪事實應依證據認定之，無證據不得認定犯罪事實；又
    不能證明犯罪者，應諭知無罪之判決，刑事訴訟法第一百五
    十四條第二項，第三百零一條第一項分別定有明文。而告訴
    人之告訴，係以使被告受刑事訴追為目的，是其陳述是否與
    事實相符，仍應調查其他證據以資審認（最高法院五十二年
    台上字第一三○○號判例意旨參照）。且所謂證據，須適於
    為被告犯罪事實之證明者，始得為斷罪之資料；如未能發現
    相當證據，或證據不足以證明，自不能以推測或擬制之方法
    ，以為裁判之基礎（最高法院二十九年上字第三一○五號、
    四十年台上字第八六號判決意旨參照）。再刑事訴訟上證明
    之資料，無論其為直接或間接證據，均須達於通常一般之人
    均不致有所懷疑，而得確信其為真實之程度，始得據為有罪
    之認定，若其關於被告是否犯罪之證明未能達此程度，而有
    合理懷疑之存在，致使無從形成有罪之確信，根據「罪證有
    疑，利於被告」之證據法則，即不得遽為不利被告之認定（
    最高法院七十六年台上字第四九八六號判例意旨參照）。
三、公訴人認被告另涉犯刑法三百零二條剝奪他人行動自由罪嫌
    ，無非係以告訴人乙○○之證詞為論據。訊據被告堅詞否認
    有此部分犯行。按刑法第三百零二條第一項規定之「以其他
    非法方法剝奪人之行動自由」，係指以私行拘禁以外之其他
    非法方法，束縛他人行動自由或以實力防止其自由離去致妨
    害其自由而言，若僅以言詞恐嚇致他人內心受到拘束或心生
    畏怖，能否論以該罪，尚非無商榷餘地（最高法院八十八年
    度台上字第六三七九號判決意旨參照）。是以如行為人並無
    具體以實力防止或禁止被害人自由離去，即難僅因其以「言
    詞恫嚇」被害人，致被害人「懼」而不敢離去，即逕謂行為
    人以剝奪人行動自由之犯行。經查：證人乙○○於原審審理
    中證稱：「在中悅舞廳聽到被告講的話以後，因為怕他會打
    伊，想順著他的意思，算是伊自願跟他去臺北」等語（原審
    卷二五頁）。由此可知，被告在前揭舞廳僅以言語對乙○○
    為恐嚇行為，其後係因證人主觀上自行臆測可能會遭到被告
    毆打，始與被告一同搭車前往，顯見被告當時之言語或舉動
    尚未達致以其他非法方法剝奪證人乙○○行動自由之程度，
    證人乙○○縱因被告當時恐嚇之言詞，致其內心受到拘束，
    惟其仍非無相當之行動自主權，其於考量利害得失後決定隨
    被告同往，難謂係因被告具體以實力禁止被害人之自由而迫
    其前往。又證人乙○○於原審審理中復證稱：「被告沒有限
    制伊之行動自由，伊是怕他以後會來找伊麻煩，所以不敢走
    」等語（原審卷三二頁），益徵證人乙○○在當時仍可選擇
    自行離去或與被告繼續同行之自主權利，因此，被告之上述
    言語固令證人乙○○心生畏怖，然既尚無以其他非法方法，
    束縛被害人行動自由、或有以實力禁止其自由離去之情事，
    自與刑法第三百零二條之犯罪構成要件有間。綜上，被告所
    為自不該當刑法第三百零二條之罪。此外，復查無其他積極
    事證足認被告有剝奪被害人行動自由之犯行，依前開之說明
    ，此部分不能證明其犯罪，自應為無罪之諭知。
四、原審就妨害自由部分為被告無罪之諭知，經核於法尚無不合
    ，應予維持。檢察官上訴意旨猶略以：被告於上揭時間，在
    中悅舞場內，以上述加害生命、身體之事恫嚇被害人，並迫
    令被害人與其前往臺北而剝奪被害人行動自由等情，業據被
    害人乙○○於警詢及偵查時指證明確；於原審審理時亦證稱
    ：「伊在警局所述之案發經過屬實，被告在中悅舞場說，等
    一下一定要跟他走，不然會有事情，伊知道他個性，如不順
    著他，他就會有暴力傾向，他以前常打伊；案發時伊與被告
    係分手狀態，案發前伊如在舞廳跳舞，被告也會公然把伊押
    走」；於檢察官詰以：「在中悅舞場，妳如果沒有聽到被告
    恐嚇稱，等一下要跟他走，不然會有事情發生，妳會上被告
    的車，跟他去臺北嗎？」時，證稱：「不會」等語綦詳；而
    原審既認定被告於案發當日帶同被害人離開中悅舞場前，有
    對被害人恫以「等一下一定要跟我走，不跟我走，等一下妳
    就會有事情發生」等情，足見被告確有以上述言詞恫嚇之非
    法方法剝奪被害人之行動自由甚明，否則自可以婉轉之手段
    邀約被害人北上。至被害人於原審審理時改稱：「剛開始是
    伊自願跟他去，被告沒有限制伊行動自由」云云，非惟與上
    開事證有悖，且因被害人表明撤回妨害自由、恐嚇之告訴，
    又自承：「案發後還有與被告出遊」，顯係基於與被告間之
    情感未泯，為迴護被告之詞，要難採信，原審判決疏未慮此
    ，逕為此部分無罪之諭知，顯有未當等語。惟查，被告在前
    揭舞廳僅以言語對被害人為恐嚇行為，其後係因被害人主觀
    臆測懼遭被告毆打，始與被告一同離去搭車，其後亦因內心
    畏懼被告而未選擇離去，被告並無何以其他非法方法，束縛
    被害人行動自由、或有以實力禁止其自由離去之情事，自不
    該當刑法第三百零二條以非法方剝奪被害人之行動自由之罪
    等情，業經本院論載理由如前。檢察官未提出被告有何其他
    具體束縛被害人行動自由、或有以實力禁止其自由離去之事
    證，仍僅執被害人所陳自忖懼遭被告毆打之陳述為據指摘被
    告有妨害自由之犯行，洵非有理。是以檢察官以前揭理由上
    訴，指摘原判決無罪部分不當，難認有理由，其上訴應予駁
    回。
據上論斷，應依刑事訴訟法第三百六十八條，判決如主文。
本案經檢察官呂丁旺到庭執行職務。
中　　華　　民　　國　　96　　年　　4 　　月　　25　　日
　　　　　　　　　刑事第十八庭審判長法　官  溫耀源
　　　　　　　　　　　　　　　　    法　官  邱同印
　　　　　　　 　 　　　　　　　　　法　官  段景榕
以上正本證明與原本無異。
妨害自由部分檢察官如不服本判決，應於收受送達後十日內向本
院提出上訴書狀，其未敘述上訴之理由者並得於提起上訴後十日
內向本院補提理由書（均須按他造當事人之人數附繕本）。
其餘部分均不得上訴
                                    書記官  陳靜姿
中　　華　　民　　國　　96　　年　　4 　　月　　25　　日
附錄：本案論罪科刑法條全文
刑法第305條
以加害生命、身體、自由、名譽、財產之事，恐嚇他人致生危害
於安全者，處2年以下有期徒刑、拘役或3百元以下罰金。
